【裁判字號】    96,上易,2689
【裁判日期】    970122
【裁判案由】    竊盜
【裁判全文】
臺灣高等法院刑事判決                96年度上易字第2689號
上  訴  人
即  被  告  己○○
            庚○○
上列上訴人等因竊盜案件，不服台灣宜蘭地方法院九十六年度易
字第二０五號，中華民國九十六年九月二十六日第一審判決（起
訴案號：台灣宜蘭地方法院檢察署九十五年度偵字第二九九四、
四二八一號），提起上訴，本院判決如下：
    主  文
原判決關於己○○、庚○○部分撤銷。
己○○犯如附表編號1至11所示之罪，累犯，各處如附表編號1至
11「宣告刑」欄所示之刑，扣案之油壓剪壹支、棉質手套拾肆個
均沒收。應執行有期徒刑參年壹月，扣案之油壓剪壹支、棉質手
套拾肆個均沒收。
庚○○犯如附表編號7、8、11所示之罪，累犯，各處如附表編號
7、8、11「宣告刑」欄所示之刑，扣案之油壓剪壹支、棉質手套
拾肆個均沒收。應執行有期徒刑拾壹月，扣案之油壓剪壹支、棉
質手套拾肆個均沒收。其餘被訴如附表編號1至6及編號9、10部
分，無罪。
    事  實
一、己○○前於民國九十四年五月間，因施用毒品案件，經台灣
    宜蘭地方法院判處有期徒刑七月確定，已於九十四年十二月
    二十一日執行完畢；庚○○前於九十四年五月間，因施用毒
    品案件，經台灣宜蘭地方法院判處有期徒刑四月確定，已於
    九十四年五月二十四日執行完畢。詎己○○、庚○○基於意
    圖為自己不法所有之犯意聯絡，由己○○與蔡居良（業經原
    審判決確定）間共同或己○○、庚○○與蔡居良間結夥三人
    於如附表所示之時間、地點，攜帶蔡居良所有之客觀上對人
    之生命、身體足以造成危害之兇器油壓剪一支、蔡居良之父
    所有之斧頭一把、及庚○○所有之棉質手套十四個，竊取如
    附表「竊得財物」欄所示之財物。得手後，將竊得之如附表
    編號1至10所示之電纜線攜往不知情之李秀芬所經營之宜蘭
    縣冬山鄉易泰企業社變賣。嗣於九十五年八月四日晚上七時
    十分許，己○○、蔡居良及庚○○三人在宜蘭縣壯圍鄉○○
    路○○道路旁，焚燒竊得之電纜線外皮時，為警發覺有異，
    而當場查獲己○○與蔡居良，並扣得上開油壓剪一支、斧頭
    一把及棉質手套共十四個，庚○○則因其已發現警察行蹤而
    趁隙逃逸。
二、案經己○○自首（ 附表編號1至10部分）及宜蘭縣警察局礁
    溪分局報由臺灣宜蘭地方法院檢察署檢察官偵查起訴。
    理  由
甲、程序部分：
    按被告以外之人於審判外之言詞或書面陳述，除法律有規定
    者外，不得作為證據；又被告以外之人於審判外之陳述，雖
    不符合同法第一百五十九條之一至第一百五十九條之四之規
    定，但經當事人於審判程序同意作為證據，法院審酌該言詞
    陳述或書面陳述作成時之情況，認為適當者，亦得為證據。
    當事人、代理人或辯護人於法院調查證據時，知有第一百五
    十九條第一項不得為證據之情形，而未於言詞辯論終結前聲
    明異議者，視為有前項之同意，刑事訴訟法第一百五十九條
    第一項及第一百五十九條之五分別定有明文。本判決下列所
    引用之各該被告以外之人於審判外之陳述（包含書面陳述）
    ，雖屬傳聞證據，惟當事人於本院審理時均表示同意作為證
    據方法而不予爭執，本院審酌上開證據資料製作時之情況，
    尚無違法不當及證明力明顯過低之瑕疵，亦認為以之作為證
    據應屬適當。揆諸前開規定，爰逕依刑事訴訟法第一百五十
    九條之五規定，認前揭證據資料均有證據能力，先予敘明。
乙、實體部分：
壹、有罪部分：
一、訊據上訴人即被告己○○（即附表編號1至11）、 庚○○（
    即附表編號7、8、11）對於上開事實均坦承不諱，復有證人
    丙○○、壬○○、戊○○、乙○○、甲○○、辛○○、替林
    國賢管理九孔池之丁○○、以及李秀芬等人之證述（見警卷
    第一五至三一頁，偵字第二九九四號卷第四三、四四頁），
    贓物認領保管單一紙與易泰企業社有關被告等人變賣竊得電
    纜線之登記資料在卷可稽（見警卷第三六、四三至四八頁）
    ，另有油壓剪一支、斧頭一把及棉質手套共十四個扣案可資
    佐證（見警卷第三九、四０頁）。是被告己○○、庚○○自
    白核與事實相符。本件事證明確，被告己○○、庚○○犯行
    堪以認定，自應依法論科。
二、核被告己○○、庚○○如附表所示各次竊取財物之所為，均
    係犯如附表所載各編號所示「所犯法條、罪名」欄內所載之
    罪。被告己○○與蔡居良間、或被告己○○、庚○○與蔡居
    良間，就附表所示之竊盜行為，有犯意聯絡與行為分擔，均
    為共同正犯。又渠等所犯上開竊盜罪，犯意個別，行為互異
    ，應予分論併罰。被告己○○前於九十四年五月間，因毒品
    案件，經台灣宜蘭地方法院判處有期徒刑七月確定，已於九
    十四年十二月二十一日執行完畢；被告庚○○前於九十四年
    五月間，因施用毒品案件，經台灣宜蘭地方法院判處有期徒
    刑四月確定，已於九十四年五月二十四日以易科罰金執行完
    畢，有臺灣高等法院被告前案紀錄表二份附卷可佐（見本院
    卷第二三至二九頁），其二人受有期徒刑執行完畢後，五年
    內故意再犯有期徒刑以上之本罪，均為累犯，應均依刑法第
    四十七條第一項規定加重其刑。另被告己○○於其所犯如附
    表編號1至10所示之竊盜行為，於有偵查犯罪權限之機關或
    公務員發覺前，主動向有偵查犯罪權限之警員鄭正雄供承犯
    行，業據證人鄭正雄證述明確（見原審卷第一一二頁），並
    接受裁判，合於自首之要件，爰依刑法第六十二條前段規定
    ，減輕其刑，其所犯之竊盜行為，同時有累犯加重及自首減
    輕之事由，爰依刑法第七十一條第一項規定，先加後減之。
三、原審據以論科，固非無據。惟原審就附表編號1、5既認定行
    為人僅被告己○○及同案被告蔡居良二人，又認其所犯法條
    為刑法第三百二十一條第四款結夥三人以上竊盜並對被告庚○○予以論罪科刑，前後矛盾，尚有未洽。被告己○○以原
    審量刑過重為由上訴，請求撤銷改判，為無理由。被告庚○○以其僅參與附表編號7、8、11，未參與其餘案件為由上訴
    ，請求撤銷改判，為有理由。原審判決既有上揭可議之處，
    自無可維持，應由本院就被告己○○、庚○○部分撤銷改判
    。爰審酌被告己○○、庚○○之素行、智識程度、犯罪之動
    機、目的、手段、各次行竊之手段及所得財物價值、犯後態
    度等一切情狀，分別量處如附表「宣告刑」欄所示之刑，且
    均依中華民國九十六年罪犯減刑條例第二條第一項第三款之
    規定為減刑，並分別定其應執行之刑。扣案之油壓剪一支係
    同案被告蔡居良所有、棉質手套十四個則係被告庚○○所有
    ，且均為被告為本件竊盜犯行所用之物，業據同案被告蔡居
    良、被告己○○、庚○○陳明（見原審卷第一四五頁），爰
    均依刑法第三十八條第一項第二款沒收之。至於扣案之斧頭
    一把，同案被告蔡居良陳稱係其父所有，而無其他證據證明
    係被告所有之物，爰不為沒收之宣告。
貳、無罪部分：
一、公訴意旨另略以：被告庚○○另參與如附表編號1至6及編號
    9、10所示之竊盜犯行。因認被告庚○○此部分涉犯刑法第
    三百二十一條第一項第三款、第四款之攜帶凶器結夥三人竊
    盜罪嫌。
二、公訴人認被告庚○○涉犯此部分竊盜罪嫌，係以被告己○○
    、同案被告蔡居良之證述，並有證人丙○○、壬○○、戊○○、乙○○、甲○○、辛○○、替林國賢管理九孔池之丁○○、以及李秀芬等人之證述，贓物認領保管單一紙與易泰企
    業社有關被告等人變賣竊得電纜線之登記資料、油壓剪一支
    、斧頭一把及棉質手套共十四個等物為主要論據。
三、按犯罪事實應依證據認定之，無證據不得認定犯罪事實；不
    能證明被告犯罪者，應諭知無罪之判決，刑事訴訟法第一百
    五十四條第二項及第三百零一條第一項，分別定有明文。又
    認定不利於被告之事實，須依積極證據，苟積極證據不足為
    不利於被告事實之認定時，即應為有利於被告之認定，更不
    必有何有利之證據；又事實之認定，應憑證據，如未能發現
    相當證據，或證據不足以證明，自不能以推測或擬制之方法
    ，以為裁判基礎。而刑事訴訟法上所謂認定犯罪事實之積極
    證據，係指適合於被告犯罪事實之認定之積極證據而言，雖
    不以直接證據為限，間接證據亦包括在內；然而無論直接或
    間接證據，其為訴訟上之證明，須於通常一般之人均不致有
    所懷疑，而得確信其為真實之程度者，始得據為有罪之認定
    ，倘其證明尚未達到此一程度，而有合理之懷疑存在時，致
    使無從形成有罪之確信，根據「罪證有疑，利於被告」之證
    據法則，即不得遽為不利被告之認定（最高法院三十年上字
    第八一六號、二十九年上字第三一０五號、三十年上字第一
    八三一號、四十年台上字第八六號及七十六年台上字第四九
    八六號等判例意旨參照）。
四、訊據被告庚○○雖坦承參與部分竊盜犯行，惟辯稱：伊沒有
    偷這麼多件，伊只做附表編號7、8、11，其餘部分其未參與
    等語（見本院卷第四七頁反面）。經查：
  (一)證人即被告己○○於偵查中先結證稱：我一共偷十一次，從
    九十五年七月中旬到昨天中午…都是跟蔡居良、庚○○一起
    去偷。…我前二件是跟阿峰、蔡居良與庚○○一起去偷的，
    剩下的就只有跟蔡居良及庚○○一起去偷等語（見偵字第二
    九九四號卷第一五、三七頁）；後於偵查中稱：（問：為何
    之前都供稱庚○○也有一同前往偷竊？）庚○○有參與其他
    編號的竊案，但是編號1、2則沒有，因為庚○○也參與很多
    次，究竟他去幾次我也忘記了， 但是可以確定編號1、2 他
    沒有參加。…其他九次，他究竟去幾次我也忘記了等語（見
    偵字第二九九四號卷第九一頁）；其於本院審理時證稱：他
    （庚○○）做幾件我也不知道等語（見本院卷第四七頁反面
    ）。
  (二)證人即同案被告蔡居良於偵查中結證稱：我一共偷十一次，
    從九十五年七月十幾號到昨天下午…都是跟蔡居良、庚○○
    一起去偷。…我都有在這些時間偷電纜線，每次都是跟庚○○及己○○一起去偷等語（見偵字第二九九四號卷第一六、
    三九頁）；其於原審時證稱：（問：庚○○有無參與起訴書
    附表編號一、二之竊盜案？）庚○○我比較沒印象。（問：
    為何你先前於九十五年八月二十二日在臺灣宜蘭地方法院檢
    察署偵查中，供稱：「這些地點庚○○都有去過，他也知道
    我們過去是要做什麼，有些他是在旁邊看，我們賣掉的錢他
    都有跟我們一起分」？）我沒有講過。（經提示筆錄後）改
    稱：對，這些是我講的，庚○○有分到。…（問：庚○○在
    法院前次開庭時，他稱他只參加起訴書附表編號7、8、11，
    其他均與他無關，有何意見？）我講的實在，這件事已經過
    一年多了，意思就是附表的都有去，有去不一定動手，但是
    都知道要做什麼，比如說有一起先巡視等語（見原審卷第八
    九頁）；於被告庚○○詰問時稱：（問：我到底參與幾件？
    ）與庚○○所說的動手的次數差不多，就是大約三至四件。
    （問：你剛才為何說我每次都有去？）剛才所說的就是你有
    去過，但有動手沒動手不一定等語（見原審卷第九０頁）；
    嗣於原審審理時又證稱：（問：你剛才說十一件庚○○都有
    分到錢，意思到底為何？）我的意思是十一件他有動手的，
    才有分到錢，如果只有我和己○○去的話，就不會分錢給庚○○。…（問：巡視和動手行竊是否同一時間？）不一定，
    有的是馬上動手，有的是再巡一次再動手。（問：巡視的人
    都有分到錢，還是動手才能分到錢？）幾乎動手的人才可以
    分到錢。（問：有去巡的人，為何沒有動手？）意見不合，
    說不要去的人就沒有去了等語（見原審卷第九一、九二頁）
    。
  (三)綜上，被告己○○就被告庚○○是否共同參與竊盜犯行，先
    稱全部參與云云，後改稱被告庚○○一同參與幾次竊盜犯行
    其不清楚，只記得被告庚○○亦有參與等語；而同案被告蔡
    居良就被告庚○○是否共同參與全部竊盜犯行，先稱被告庚○○全部皆有分到錢，全部參與云云，後又改稱庚○○的犯
    案次數與庚○○所說的動手的次數差不多，大約三至四件。
    …幾乎動手的人才可以分到錢等語，前後供述不一。是上揭
    被告己○○及同案被告蔡居良就被告庚○○不利之指訴，存
    有諸多瑕疵。從而，上揭指訴尚不足以使本院產生被告庚○○就附表編號1至6、9、10部分有罪堅信不疑之心證。 依「
    罪證有疑，利於被告」之證據法則，自不能以推測或擬制之
    方法，為被告有罪之認定。
五、原審未察， 遽為被告庚○○就附表編號1至6、9、10有罪之
    判決，自有未合。被告庚○○上訴否認犯行，指摘原審判決
    不當，請求撤銷改判，為有理由。自應由本院撤銷原審判決
    ，另為被告庚○○就附表編號1至6、9、10被訴部分，為無
    罪之諭知。
據上論斷，應依刑事訴訟法第三百六十九條第一項前段、第三百
六十四條、第二百九十九條第一項前段、第三百零一條第一項，
刑法第二十八條、第三百二十一條第一項第三款、第四款、第四
十七條第一項、第六十二條前段、第五十一條第五款、第三十八
條第一項第二款，刑法施行法第一條之一第一項、第二項前段，
中華民國九十六年罪犯減刑條例第二條第一項第三款、第七條，
判決如主文。
本案經檢察官田炳麟到庭執行職務。
中    華    民    國    97    年    1     月    22    日
                  刑事第十七庭  審判長法  官  趙功恆
                                      法  官  孫惠琳
                                      法  官  陳憲裕
以上正本證明與原本無異。
不得上訴。
                                      書記官  劉育妃
中    華    民    國    97    年    1     月    24    日
附錄：本案論罪科刑法條全文
刑法第三百二十一條：
（加重竊盜罪）
犯竊盜罪而有左列情形之一者，處 6 月以上、 5 年以下有期徒
刑：
一、於夜間侵入住宅或有人居住之建築物、船艦或隱匿其內而犯
    之者。
二、毀越門扇、牆垣或其他安全設備而犯之者。
三、攜帶兇器而犯之者。
四、結夥三人以上而犯之者。
五、乘火災、水災或其他災害之際而犯之者。
六、在車站或埠頭而犯之者。
前項之未遂犯罰之。
附表：
┌──┬───┬─────┬────┬───┬────┬────┬────────┐
│編號│行為人│   時間   │地 點   │被害人│竊得財物│所犯法條│宣告刑          │
│    │      │          │        │      │        │、罪名  │                │
├──┼───┼─────┼────┼───┼────┼────┼────────┤
│1   │己○○│95年7月12 │宜蘭縣壯│丙○○│電纜線1 │刑法第  │被告己○○部分：│
│    │蔡居良│日中午12時│圍鄉過嶺│      │批約43公│321條第1│處有期徒刑柒月，│
│    │      │          │村壯濱路│      │斤      │項第3款 │減為有期徒刑參月│
│    │      │          │3段141號│      │        │，攜帶兇│又拾伍日。      │
│    │      │          │前方之海│      │        │器竊盜罪│                │
│    │      │          │邊      │      │        │        │                │
├──┼───┼─────┼────┼───┼────┼────┼────────┤
│2   │己○○│95年7月15 │宜蘭縣壯│壬○○│電纜線1 │刑法第  │被告己○○部分：│
│    │蔡居良│日下午2時 │圍鄉過嶺│      │批重約75│321條第1│處有期徒刑柒月，│
│    │      │許        │電力公司│      │公斤    │項第3款 │減為有期徒刑參月│
│    │      │          │旁約60公│      │        │，攜帶兇│又拾伍日。      │
│    │      │          │尺處    │      │        │器竊盜罪│                │
├──┼───┼─────┼────┼───┼────┼────┼────────┤
│3   │己○○│95年7月17 │宜蘭縣壯│戊○○│電纜線1 │刑法第  │被告己○○部分：│
│    │蔡居良│日下午2時 │圍鄉東港│      │批約30公│321條第1│處有期徒刑柒月，│
│    │      │許        │村海邊  │      │斤      │項第3款 │減為有期徒刑參月│
│    │      │          │        │      │        │，攜帶兇│又拾伍日。      │
│    │      │          │        │      │        │器竊盜罪│                │
├──┼───┼─────┼────┼───┼────┼────┼────────┤
│4   │己○○│95年7月18 │宜蘭縣壯│不詳  │電纜線1 │刑法第  │被告己○○部分：│
│    │蔡居良│日中午12時│圍鄉永鎮│      │批約24公│321條第1│處有期徒刑柒月，│
│    │      │許        │廟後方  │      │斤      │項第3款 │減為有期徒刑參月│
│    │      │          │        │      │        │，攜帶兇│又拾伍日。      │
│    │      │          │        │      │        │器竊盜罪│                │
├──┼───┼─────┼────┼───┼────┼────┼────────┤
│5   │己○○│95年7月19 │宜蘭縣壯│不詳  │電纜線1 │刑法第  │被告己○○部分：│
│    │蔡居良│日中午12時│圍鄉東港│      │批約34公│321條第1│處有期徒刑柒月，│
│    │      │許        │村海邊  │      │斤      │項第3款 │減為有期徒刑參月│
│    │      │          │        │      │        │，攜帶兇│又拾伍日。      │
│    │      │          │        │      │        │器竊盜罪│                │
├──┼───┼─────┼────┼───┼────┼────┼────────┤
│6   │己○○│95年7月22 │宜蘭縣頭│林國賢│電纜線1 │刑法第  │被告己○○部分：│
│    │蔡居良│日下午2時 │城鎮頭濱│      │批重約24│321條第1│處有期徒刑柒月，│
│    │      │許        │路1段「 │      │公斤    │項第3款 │減為有期徒刑參月│
│    │      │          │七年級檳│      │        │，攜帶兇│又拾伍日。      │
│    │      │          │榔攤」右│      │        │器竊盜罪│                │
│    │      │          │邊之九孔│      │        │        │                │
│    │      │          │池旁    │      │        │        │                │
├──┼───┼─────┼────┼───┼────┼────┼────────┤
│7   │己○○│95年7月28 │宜蘭縣頭│乙○○│電纜線1 │刑法第  │被告己○○部分：│
│    │蔡居良│日下午2時 │城鎮頭濱│      │批約37公│321條第1│處有期徒刑柒月，│
│    │庚○○│許        │路竹安駐│      │斤      │項第3款 │減為有期徒刑參月│
│    │      │          │在所旁  │      │        │、第4款 │又拾伍日。      │
│    │      │          │        │      │        │，攜帶兇│被告庚○○部分：│
│    │      │          │        │      │        │器、結夥│處有期徒刑捌月，│
│    │      │          │        │      │        │三人以上│減為有期徒刑肆月│
│    │      │          │        │      │        │竊盜罪  │。              │
├──┼───┼─────┼────┼───┼────┼────┼────────┤
│8   │己○○│95年8月1日│宜蘭縣壯│甲○○│電纜線1 │刑法第  │被告己○○部分：│
│    │蔡居良│中午12時許│圍鄉大福│      │批重約56│321條第1│處有期徒刑柒月，│
│    │庚○○│          │村公墓  │      │公斤    │項第3款 │減為有期徒刑參月│
│    │      │          │        │      │        │、第4款 │又拾伍日。      │
│    │      │          │        │      │        │，攜帶兇│被告庚○○部分：│
│    │      │          │        │      │        │器、結夥│處有期徒刑捌月，│
│    │      │          │        │      │        │三人以上│減為有期徒刑肆月│
│    │      │          │        │      │        │竊盜罪  │。              │
├──┼───┼─────┼────┼───┼────┼────┼────────┤
│9   │己○○│95年8月2日│宜蘭縣壯│不詳  │電纜線1 │刑法第  │被告己○○部分：│
│    │蔡居良│下午2時許 │圍鄉大福│      │批重約62│321條第1│處有期徒刑柒月，│
│    │      │          │村公墓  │      │公斤    │項第3款 │減為有期徒刑參月│
│    │      │          │        │      │        │，攜帶兇│又拾伍日。      │
│    │      │          │        │      │        │器竊盜罪│                │
├──┼───┼─────┼────┼───┼────┼────┼────────┤
│10  │己○○│95年8月3日│宜蘭縣頭│不詳  │電纜線1 │刑法第  │被告己○○部分：│
│    │蔡居良│中午12時許│城鎮竹安│      │批約56公│321條第1│處有期徒刑柒月，│
│    │      │          │加油站右│      │斤      │項第3款 │減為有期徒刑參月│
│    │      │          │前方海邊│      │        │，攜帶兇│又拾伍日。      │
│    │      │          │        │      │        │器竊盜罪│                │
├──┼───┼─────┼────┼───┼────┼────┼────────┤
│11  │己○○│95年8月4日│宜蘭縣頭│辛○○│電纜線1 │刑法第  │被告己○○部分：│
│    │蔡居良│下午4時許 │城鎮頭濱│      │批約47公│321條第1│處有期徒刑捌月，│
│    │庚○○│          │路1段竹 │      │斤      │項第3款 │減為有期徒刑肆月│
│    │      │          │安加油站│      │        │、第4款 │。              │
│    │      │          │附近海邊│      │        │，攜帶兇│被告庚○○部分：│
│    │      │          │之一處抽│      │        │器、結夥│處有期徒刑捌月，│
│    │      │          │水馬達前│      │        │三人以上│減為有期徒刑肆月│
│    │      │          │        │      │        │竊盜罪  │。              │
└──┴───┴─────┴────┴───┴────┴────┴────────┘


司法院資訊處製作；財團法人民間司法改革基金會備份。
